【裁判字號】    98,訴,570
【裁判日期】    990210
【裁判案由】    偽造有價證券等
【裁判全文】
臺灣苗栗地方法院刑事判決               98年度訴字第570號
公  訴  人  臺灣苗栗地方法院檢察署檢察官
被      告  甲○○
指定辯護人  本院公設辯護人丙○○
上列被告因偽造有價證券等案件，經檢察官提起公訴（98年度偵
字第3982號），本院判決如下：
    主  文
甲○○犯偽造有價證券罪，處有期徒刑壹年捌月。偽造乙○○為
發票人部份之本票及分期償還協議書上偽造之「乙○○」署名壹
枚均沒收。
    事  實
一、甲○○因與遠信國際資融股份有限公司（下稱遠信公司）有
    動產擔保交易糾紛，經遠信公司對其提出相關侵占、詐欺告
    訴後，為取信遠信公司，以便與遠信公司達成和解，竟基於
    行使偽造私文書及意圖供行使偽造有價證券之用，於民國97
    年7 月15日下午3 時許，在苗栗縣頭份鎮○○街70號其住處
    內，未經乙○○本人同意，自行偽簽「乙○○」署名及年籍
    資料、聯絡方式於甲○○與遠信公司之分期償還協議書連帶
    保證人欄、本票發票人欄，偽造「乙○○」名義之不實分期
    償還協議書私文書1 張，及其與乙○○為共同發票人面額新
    臺幣132,000 元之本票有價證券1 張；再於同年月底，在苗
    栗縣竹南郵局以掛號郵寄方式，將上開分期償還協議書、本
    票寄還遠信公司以行使之，用以表示乙○○願擔保甲○○與
    遠信公司間和解條件之意思，而足生損害於乙○○及遠信公
    司，遠信公司於97年8 月6 日收受上開文件；嗣因甲○○仍
    未依期清償債務，經遠信公司依據上開協議條件向乙○○請
    求履行保證債務，乙○○始告知遠信公司其並未就該協議作
    連帶保證，經雙方對質後，甲○○方承認上開本票及分期償
    還協議書均係其未經乙○○同意或授權而偽造。
二、案經遠信公司訴請臺灣苗栗地方法院檢察署檢察官偵查起訴
    。
    理  由
壹、程序部分：
一、按被告以外之人於偵查中向檢察官所為之陳述，除顯有不可
    信之情況者外，得為證據，刑事訴訟法第159 條之1 第2 項
    亦有明文，而該條之立法理由係認被告以外之人（包括證人
    、鑑定人、告訴人、被害人及共同被告等）之陳述如在法官
    面前為之，因其任意陳述之信用性係在已受確定保障之情況
    下所為，自得作為證據。而現階段刑事訴訟法規定檢察官代
    表國家偵查犯罪、實施公訴，依法其有訊問被告、證人及鑑
    定人之權，證人、鑑定人且須具結，而實務運作時，檢察官
    偵查中向被告以外之人所取得之陳述，原則上均能遵守法律
    規定，不致違法取供，其可信度極高，職是，被告以外之人
    前於偵查中已具結而為證述，除反對該項供述得具有證據能
    力之一方，已釋明「顯有不可信之情況」之理由外，即不宜
    遽指該證人於偵查中之陳述不具證據能力。本件證人乙○○
    、林淑玲於偵查中在檢察官前所為陳述，已經依法具結，另
    被告及指定辯護人復未曾提及檢察官在偵查時有何不法取供
    致證人證詞顯不可信之情事，是其等於偵查中之證述，自得
    採為本件證據。
二、按被告以外之人於審判外之言詞或書面陳述，除法律有規定
    者外，不得作為證據，刑事訴訟法第159 條固定有明文。惟
    被告以外之人於審判外之陳述，雖不符同法第159 條之1 至
    之4 規定，而經當事人於審判程序同意作為證據，法院審酌
    該言詞陳述或書面陳述作成時之情況，認為適當者，亦得為
    證據；又當事人、代理人或辯護人於法院調查證據時，知有
    第159 條第1 項不得為證據之情形，而未於言詞辯論終結前
    聲明異議者，視為有前項之同意，同法第159 條之5 亦定有
    明文。其立法意旨在於傳聞證據未經當事人之反對詰問予以
    核實，原則上先予排除，惟若當事人已放棄詰問或未聲明異
    議，基於證據資料愈豐富，愈有助於真實發現之理念，且強
    化言詞辯論原則，法院自可承認該傳聞證據例外擁有證據能
    力。經查：本判決所引用之下列非供述證據，性質上均屬傳
    聞證據，惟檢察官及被告、指定辯護人於本院審理中調查證
    據時，知有刑事訴訟法第159 條第1 項不得為證據之情形，
    未於言詞辯論終結前聲明異議，且本院審酌上開言詞陳述作
    成時之客觀情況並無不當，並無不宜作為證據之情事，則依
    刑事訴訟法第159 條之5 之規定，認均具有證據能力。
貳、實體部分：
一、訊據被告甲○○對於上開犯罪事實於本院審理時坦承不諱，
    核與證人乙○○、林淑玲於偵查中證述之情節相符，證人乙
    ○○、林淑玲均無任何怨隙，衡情證人乙○○、林淑玲應無
    設詞攀誣，或虛構事實以陷害被告之理，況其等到庭具結作
    證，更係以刑事責任擔保其證言之真實性，故證人乙○○、
    林淑玲前開證述內容，經核尚無不可採信之處；且有分期付
    款申請書暨約定書影本、分期償還協議書影本、本票影本各
    1 紙在卷可稽（見偵查卷宗第4 至8 頁），足認被告上開自
    白與事實相符，被告犯行洵堪認定，應予以依法論科。
二、核被告所為，係犯刑法第201 條第1 項之偽造有價證券罪、
    同法第216 條、第210 條之行使偽造私文書罪；而被告偽造
    「乙○○」署名之行為，應為其偽造私文書（分期償還協議
    書）之階段行為；而偽造私文書之低度行為，更為行使上開
    偽造私文書之高度行為所吸收，不另論罪；另被告偽造「乙
    ○○」署名之行為，應為其偽造有價證券（本票）之階段行
    為；其行使偽造有價證券之低度行為，亦為偽造有價證券之
    高度行為所吸收，並不另論罪。至被告在同一時間、地點，
    以一行為同時偽造有價證券即本票及私文書即分期償還協議
    書，而觸犯上開2 罪，應係想像競合犯，應依刑法第55條之
    規定，從一重之刑法第201 條第1 項之偽造有價證券罪論處
    。至公訴意旨認上開2 罪應予以分論並罰，尚有誤會，附此
    敘明。
三、另被告因亟需與遠信公司達成和解，一時利令智昏，在未徵
    得證人乙○○之同意或授權之情形下，即圖一時便利，恣意
    為本件偽造有價證券犯行，其所為固值非難；惟其偽造有價
    證券後之金額並非至鉅，與一般重大擾亂金融秩序之經濟犯
    罪者迥異，犯後復坦承一切犯罪，頗有悔意，態度尚稱良好
    ，本院衡其情狀，認倘處以法定刑之最低刑即3 年有期徒刑
    ，猶嫌過重，是本件情輕法重，在客觀上足以使人心生同情
    ，被告犯罪情狀尚堪憫恕，爰依刑法第59條之規定，酌量減
    輕其刑。
四、爰審酌被告僅因其與遠信公司之個人債務問題，而未經被害
    人乙○○同意或授權，偽造被害人乙○○署名於分期償還協
    議書、本票上，損及被害人權益，造成被害人之困擾，並危
    害於社會經濟秩序，其行為實屬不該，及被告之犯罪動機、
    目的、手段、偽造本票之票面金額、對被害人危害程度，迄
    今尚未與被害人乙○○達成和解，並賠償損失等一切情狀，
    量處如主文所示之刑。
五、至被告所偽造自己與乙○○為共同發票人之本票1 紙，雖未
    扣案，惟並無具體事證足認其業已滅失，且因該本票乙○○
    為發票人部份係屬偽造之有價證券，自不問屬於犯人與否，
    應就該部份依刑法第205 條之規定宣告沒收（最高法院84年
    台上字第1550號判例、94年度台上字第1811號判決要旨參照
    ）；又該本票既經為沒收之諭知，被告於本票上所偽造「乙
    ○○」之署名1 枚，自當兼括及之，自無庸再依刑法第219
    條之規定予以重覆諭知沒收，併此敘明；另被告於分期償還
    協議書上所偽造之「乙○○」署名1 枚，不問屬於犯人與否
    ，亦應依據刑法第219 條之規定，併予宣告沒收。
六、據上論斷，應依刑事訴訟法第299 條第1 項前段，刑法第20
    1 條第1 項、第216 條、第210 條、第55條、第59條、第20
    5 條、第219 條，刑法施行法第1 條之1 ，判決如主文。
本案經檢察官黃明正到庭執行職務。
中    華    民    國    99    年    2     月    10    日
                  刑事第三庭  審判長法  官  柳章峰
                                    法  官  林佩儒
                                    法  官  許蓓雯
以上正本證明與原本無異。
如不服本判決應於收受判決後10日內向本院提出上訴書狀，並應
應敘述具體理由。其未敘述上訴理由者，應於上訴期間屆滿後20
日內向本院補提理由書( 均須按他造當事人之人數附繕本) 「切
勿逕送上級法院」。告訴人或被害人如對本判決不服者，應具備
理由請求檢察官上訴，其上訴期間之計算係以檢察官收受判決正
本之日期為準。
                                    書記官  徐一夫
中    華    民    國    99    年    2     月    10    日
附錄本判決論罪科刑法條全文
中華民國刑法第201條第1項
意圖供行使之用，而偽造、變造公債票、公司股票或其他有價證
券者，處3 年以上 10 年以下有期徒刑，得併科 3 千元以下罰
金。
中華民國刑法第216條
行使第 210 條至第 215 條之文書者，依偽造、變造文書或登載
不實事項或使登載不實事項之規定處斷。
中華民國刑法第210條
偽造、變造私文書，足以生損害於公眾或他人者，處 5 年以下
有期徒刑。

司法院資訊處製作；財團法人民間司法改革基金會備份。
